【裁判字號】    98,抗,1075
【裁判日期】    980817
【裁判案由】    假處分
【裁判全文】
臺灣高等法院民事裁定                  98年度抗字第1075號
抗  告  人  范售科技股份有限公司
法定代理人  甲○○
訴訟代理人  魏憶龍律師
上列抗告人與相對人箑騏國際行銷股份有限公司間假處分事件，
對於中華民國98年5月11日臺灣臺北地方法院98年度裁全字第340
6號裁定，提起抗告，本院裁定如下：
    主      文
抗告駁回。
抗告費用由抗告人負擔。
    理      由
一、抗告人聲請及抗告意旨略以：抗告人為香港阿一鮑魚、魚翅
    及燕窩系列產品  (下稱系列產品)台灣獨家代理商，相對人
    與抗告人簽訂系列產品電視購物通路獨家代理銷售合約書，
    約明相對人僅得就系列產品於電視購物通路及附屬通路進行
    銷售，並於未取得抗告人同意前，不得以「阿一」為品牌進
    行任何商標登記及新商品開發、行銷等事項。惟相對人竟由
    其他管道進口系列產品，並仿製抗告人所設計之包裝而於市
    ○○路上銷售，不僅混淆市面上一般消費大眾視聽，相對人
    更逾越合約所約定之範圍而進行販賣，嚴重影響抗告人所代
    理系列產品之銷售，使抗告人蒙受重大損害，並已侵害抗告
    人之獨家代理權。另因抗告人每年採購金額應達新台幣（下
    同）6,000 萬元，若於訴訟期間任由相對人販售非抗告人所
    代理之系列產品，除蒙受營業損失之重大損害外，更有使抗
    告人未能達成採購目標，遭第三人阿一鮑魚公主  (香港)有
    限公司請求給付損害賠償及違約金等情事，而有影響抗告人
    眾多員工生計與安全、財務等之急迫危險存在。因本件相對
    人為經銷通路商，如假處分禁止相對人暫時銷售非抗告人所
    代理之系列產品，相對人仍可依合約向抗告人進貨系列產品
    ，若不為定暫時狀態之假處分，將使抗告人之權利持續蒙受
    重大損害，爰聲請本件暫時狀態假處分等語。
二、按於爭執之法律關係，為防止發生重大之損害或避免急迫之
    危險或有其他相類之情形而有必要時，得聲請為定暫時狀態
    之處分，民事訴訟法第538條第1項定有明文。又債權人聲請
    定暫時狀態之處分，依同法第538條之4準用第533 條再準用
    第526 條規定，應就其請求及假處分之原因加以釋明，且兩
    者缺一不可。前開釋明如有不足，而債權人陳明願供擔保或
    法院認為適當者，法院始得定相當之擔保，命供擔保後為假
    處分。若債權人就其請求及假處分之原因絲毫未予釋明，法
    院即不得命供擔保後為定暫時狀態之處分。而所謂「爭執之
    法律關係，有定暫時狀態之必要者」，係指因避免重大損害
    或其他情事，有就爭執之法律關係，定暫時狀態之必要而言
    。此必要之情事即為假處分之原因，苟由聲請假處分之人提
    出相當證據以釋明其存在，即有就爭執之法律關係定暫時狀
    態之必要。是定暫時狀態假處分之聲請人，除應釋明與債務
    人間有爭執之法律關係外，尚應提出有何防止發生重大之損
    害或避免急迫之危險或有其他相類之情形而有必要定暫時狀
    態處分之原因並釋明之。於其釋明有所不足時，法院方得斟
    酌情形，依債權人供擔保以補釋明欠缺之陳明，酌定其擔保
    金額，准為定暫時狀態之假處分。若法院認供擔保仍不足補
    釋明之欠缺，非不得駁回其定暫時狀態假處分之聲請（最高
    法院94 年度台抗字第792號裁定意旨參照）。又審核定暫時
    狀態假處分之必要，自須考量是否造成無法彌補之損害、利
    益之衡平、受侵害權利之有效性及權利被侵害之事實等節（
    最高法院95年度台抗字第231號裁定意旨參照）。
三、查抗告人提出代理合約書影本、電視購物獨家代理銷售合約
    書影本、包裝對照照片及發票影本等（見原審卷證一至證七
    ），均係就委託銷售法律關係及銷售方式為釋明。至於本件
    有無定暫時狀態假處分之原因，即「為防止發生重大之損害
    或避免急迫之危險或有其他相類之情形而有必要」，抗告人
    僅謂相對人之銷售行為將使抗告人受有其他通路受影響及獨
    家代理權受侵害，若經第三人終止契約並請求損害賠償及違
    約金，將影響抗告人眾多員工生計及安全、財物等急迫危險
    。惟查，由抗告人與第三人之「代理合約書」觀之， 6,000
    萬元係屬業績目標，並未明文約定未達業績目標時之違約金
    ，至第三人將對抗告人請求損害賠償之金額，及如何導致抗
    告人之員工生計及財物因此受有急迫侵害，則未見抗告人釋
    明。而抗告人與相對人所訂之「香港阿一鮑魚、魚翅及燕窩
    系列產品電視購物通路獨家代理銷售合約書」內容觀之，若
    相對人違約，縱因此侵害抗告人對系列產品之獨家銷售權，
    抗告人僅取得金錢債權請求權，該金錢債務如何導致抗告人
    蒙受重大損害及發生急迫危險，亦未見抗告人釋明。是以抗
    告人空言主張如不為定暫時狀態假處分將受前揭急迫危險及
    重大損害，卻未據提出可供即時調查之證據，以為假處分必
    要性之釋明，即無定暫時狀態假處分之必要。原裁定駁回其
    聲請，核無不合，抗告意旨仍執前詞，聲明廢棄，為無理由
    ，應予駁回。
四、據上論結，本件抗告為無理由，爰裁定如主文。
中    華    民    國    98    年    8     月    17    日
                    民事第十七庭
                          審判長法  官  藍文祥
                                法  官  張競文
                                法  官  陳麗芬
正本係照原本作成。
本裁定除以適用法規顯有錯誤為理由外，不得再抗告。如提起再
抗告，應於收受後10日內委任律師為代理人向本院提出再抗告狀
。並繳納再抗告費新台幣１千元。
中    華    民    國    98    年    8     月    17    日
                                書記官  張永中


司法院資訊處製作；財團法人民間司法改革基金會備份。
